【裁判字號】    99,上易,735
【裁判日期】    990527
【裁判案由】    竊盜
【裁判全文】
臺灣高等法院刑事判決                 99年度上易字第735號
上  訴  人
即  被  告  乙○○
選任辯護人  鄭庭壽律師
上列上訴人因竊盜案件，不服臺灣臺北地方法院法院98年度易字
第3587號，中華民國99年2 月12日第一審判決（起訴案號：臺灣
臺北地方法院檢察署98年度偵緝字第2386號），提起上訴，本院
判決如下：
    主  文
上訴駁回。
    事  實
一、乙○○與甲○○（業經本院刑事判決98年度上易字第1742號
    判處罪刑確定）共同基於意圖為自己不法所有犯意聯絡，於
    民國97年12月5 日下午4 至5 時內某時許（起訴書誤載為下
    午3 至4 時許），在臺北市○○區○○路343 巷35號1 樓「
    北玄財神宮」，由乙○○把風，甲○○下手竊取丁○○所有
    之內有皮包1個【內有新臺幣（下同）37,000元、價值100萬
    元之鑽錶1支、價值合計20萬元之鑽戒4只、身份證2張、全
    民健康保險卡1張、郵局存摺3本、合作金庫存摺1本、第一
    銀行存摺1本】，得手後，兩人旋至臺北市○○路、環河南
    路某處不詳賓館分贓，乙○○僅將其中現金15,000元分予甲○○後，即逕自取走鑽錶，嗣棄置前開數本存摺、身份證、
    健保卡於賓館內。2人並於同日晚間7時許，持上揭4只鑽戒
    至張素娥所經營址設臺北市○○區○○街2段41之1號「長春
    當鋪」典當，所得款項2萬元則由乙○○取走。
二、案經丁○○訴由臺北市政府警察局中正第二分局報請臺灣臺
    北地方法院檢察署檢察官偵查起訴。
    理  由
一、證據能力部分：
  (一)證人甲○○、張素娥警詢之陳述，乃被告以外之人於審判外
    之陳述，且與審判中相符，並非證明犯罪事實存否所必要，
    ，且被告與辯護人否認丁○○與甲○○警詢陳述之證據能力
    （見本院卷第24頁、第10頁），依刑事訴訟法第159 條第1
    項規定，渠等警詢陳述均不得作為證據。證人丁○○經原審
    及本院傳喚不到，惟其於警詢時乃就自己親身經歷陳述，具
    有特別可信情況，且為證明犯罪事實所必要，依據刑事訴訟
    法第159條之3規定，得為證據。
  (二)按被告以外之人於偵查中向檢察官所為之陳述，除顯有不可
    信之情況者外，得為證據，刑事訴訟法第159 條之1 第2 項
    定有明文。依現行法檢察官仍有訊問被告、證人及鑑定人之
    權限，其應踐行之程式又多有保障被告或被害人之規定，證
    人、鑑定人於偵查中除有不得令其具結之情形外，均須具結
    ，就刑事訴訟而言，其司法屬性甚高；而檢察官於偵查程式
    取得之供述證據，其過程復能遵守法令之規定，是其訊問時
    之外部情況，積極上具有某程度之可信性，除消極上顯有不
    可信之情況者外，均得為證據。故主張其為不可信積極存在
    之一方，自應就該欠缺可信性外部保障之情形負舉證責任（
    最高法院99年度台上字第2080號判決參照）。證人丁○○、
    甲○○、張素娥於偵查中在檢察官訊問時具結所為之證述，
    查無證據證明有顯不可信之情況，辯護人於本院雖主張無證
    據能力（見本院卷第23頁反面至24頁），惟未就該欠缺可信
    性外部保障之情形負舉證責任，依上開規定，渠等偵查中證
    述均應認有證據能力。
  (三)此外本院下列所引用卷內之文書證據、證物之證據能力部分
    ，並無證據證明係公務員違背法定程式所取得，且檢察官、
    被告及辯護人於本院亦均未主張排除下列文書證據、證物之
    證據能力，且迄本院言詞辯論終結前均未表示異議，本院審
    酌前揭文書證據並無顯不可信之情況與不得作為證據之情形
    ，依刑事訴訟法第158 條之4 反面解釋及第159 條之4 之規
    定，應認均有證據能力。
二、訊據上訴人即被告乙○○矢口否認有何竊盜犯行，辯稱：我
    並未幫甲○○把風，因為當舖離我的店很近，甲○○騙我陪
    他過去當舖，我沒有拿走典當的錢，也不知道典當了多少錢
    ，我係遭甲○○陷害云云。
三、經查：
  (一)證人即告訴人丁○○於警詢中陳述：我於97年12月5 日下午
    16時至17時左右在臺北市○○區○○路343 巷35號1 樓北玄
    財神宮內為1 名約40幾歲中年男子假借要粉刷財神宮油漆之
    人，趁我不備竊走我所有之銀色包包1個，內有37000元左右
    及價值100萬元之歐米茄鑽錶1支、價值約20萬元之鑽戒4只
    0.83克拉、女兒蘇昕宜之郵局存簿3本、合作金庫存簿1本、
    朋友第一銀行存簿1本、我本人身分證及健保卡、蘇亮云身
    分證等語（見偵4818卷第12頁）；於偵查中證稱：我在97年
    12月5日下午4點多在吉林路北玄財神宮當義工，將皮包放在
    椅子上面，一名約40多歲男子說要來廟裡幫忙擦油漆，就是
    甲○○，趁我進去拿垃圾袋時，竊走皮包，內有我女兒的身
    分證、5本存摺、現金37,000元、4只鑽戒、1支鑽錶等語（
    見偵4818卷第57至58頁）。證人即共犯甲○○於偵查時結證
    稱：本案是我做的，我有投案，當時是和被告一起犯案，我
    們約好要去北玄財神宮那裡偷東西，本來被告要偷金牌，後
    來他告訴我那裡椅子上有1個皮包，我就去偷，他在旁邊把
    風，皮包裡面有現金、83分鑽石，我沒有看皮包內有無存摺
    及身分證件，後來我跟被告到桂林路的賓館分贓，我有分到
    15,000元現金，嗣後被告有一起跟我去典當，我確定當天是
    被告和我一起去當舖要當鑽石，鑽石是我拿出來給當舖老闆
    ，我的身分證也是我拿出來給當舖老板，當了2萬元，我住
    中正區，對於西門町不熟，我是跟著被告到當舖等語（見偵
    緝2386卷第32至34頁、偵緝1018卷第32至33頁）；於原審審
    理時結證稱：我與被告於97年12月5日下午4至5時內某時許
    ，相約在臺北市○○區○○路的北玄財神宮行竊，竊得之財
    物放在一個皮包裡，值錢的部分我記得有鑽錶、鑽石、現金
    ，由我動手偷人家放在廟裡面椅子上的皮包，被告則距離我
    十幾公尺在廟外面，被告本來說要偷金牌，後來他告訴我那
    邊椅子上有一個皮包，要我去偷他在旁邊把風，偷到東西後
    ，我們兩人一起到臺北市○○路、環河南路一帶的一間賓館
    內檢視皮包的東西，再到當舖典當東西，現金是在賓館裡分
    的，去當舖也是兩人一起進去的，是用我的身分證典當，共
    當了2萬元整，我與被告拿走皮包內的鑽錶、鑽石、現金，
    其他的就放在賓館裡面，偷完東西後，兩人在路邊吃東西及
    喝酒，去當舖之前兩人就有喝酒等語（見原審卷第18至20頁
    ）；於本院審理時亦結證稱：我在地檢署與原審已將事情講
    得很清楚了，我與被告當天是約在行天宮附近見面再到財神
    宮，碰面後一個鐘頭贓物就得手了，典當的錢是有交給我，
    但轉手由被告拿走了，典當前我與被告二人從傍晚開始就有
    喝酒，在臺北市○○街、成都路附近路邊的小吃店，典當完
    後有與被告及被告認識的另外二個人到成都路的火鍋店喝酒
    等語（見本院卷第50頁反面至52頁）。證人即長春當鋪負責
    人張素娥於偵查中證稱：當時被告與甲○○二人持鑽石戒指
    4只前來典當，二個人均有進來，留下甲○○的身分資料，
    東西是甲○○拿出來的，另一個站在旁邊看，錢也是甲○○
    拿走的等語（見偵4818卷第58頁）；於原審審理時證稱：97
    年12月5日我人在長春當舖裡面，被告與甲○○兩人拿4只鑽
    戒來典當，沒有鑽錶，兩人一起來，當天他們來兩次，第一
    沒有當，只有問一問，大部分都是甲○○跟我講，兩人當時
    好像有喝酒，第二次就是甲○○來當那4只鑽戒，我把2萬元
    放在櫃檯上面，至於是何人拿走，我不太記得，因為當時他
    們兩人都站在櫃檯前面等語（見原審卷第20頁反面至21頁）
    ；參酌被告自承與甲○○有一起站在當舖的櫃檯前等情（見
    原審卷第22頁），及被告於案發當日住在西門町，坦承對西
    門町很熟（見偵緝2386卷第34頁），則由其帶領住在中正區
    、對西門町不熟之之甲○○，前往西門町附近之上開當鋪典
    當鑽石，甚為合情合理；復有當鋪收當物品登記簿影本、贓
    證物照片2張、存根1紙在卷可稽（見偵4818卷第24至26頁）
    ，則綜合上揭證據，及被告與甲○○相偕至賓館分贓、旋於
    當鋪典當贓物4只鑽戒並取走全部款項等節，足證被告與甲○○共同行竊之事實，至堪認定。至證人張素娥於原審審理
    時就2萬元究係何人從櫃檯上取走，雖證述不太記得，然其
    前後所證被告與甲○○前往典當之情節大致相符，惟究係何
    人取走當得之2萬元，因審理中已較偵查時距離案發當時更
    為久遠，證人張素娥對於何人取走典當之金額不復記憶，亦
    情有可原，是自以其偵查中明確證述由甲○○取走2萬元等
    情可採，惟證人甲○○嗣後已將當得之2萬元轉手給被告，
    且被告既與甲○○共同行竊，贓物變得之財物究由誰取得，
    亦無礙被告犯行之認定。另證人丁○○已明確證述其遭竊之
    皮包內有現金37,000元（見偵4818卷第58頁），其係財物損
    失之人，對於損失多寡應甚清楚，則證人甲○○雖一度陳稱
    係竊得現金32,000元或3萬多元云云（見偵緝1018卷32頁、
    原審卷第18頁），仍應以證人丁○○所陳較為確實。再辯護
    人稱證人甲○○關於行竊後騎腳踏車離開，該腳踏車屬誰，
    前後所陳不一，而質疑證人甲○○證述內容之真實性云云（
    見本院卷第13至14頁），惟此無關本案竊盜事實之認定，自
    無深究之必要，附此敘明。
  (二)被告於本院傳喚證人丙○○為其案發當日之不在場人證，惟
    證人丙○○對於何時與被告一起見面吃飯，僅泛稱是97年12
    月初，且對於餐飲內容證稱是牛肉湯與水餃，亦與被告供稱
    之客家小炒、熱炒配飯等情不符（見本院卷第54頁、第55頁
    ），又被告對於此不在場人證，迄至本院才提出調查，且先
    是傳喚戊○○，復獲知戊○○死亡後改傳喚丙○○（見本院
    卷第8頁、第46頁），不僅與一般人於案發之時為澄清己身
    嫌疑即會尋找不在場證人之舉不合，亦與常人會將全部不在
    場人證一併俱陳之情齟齬，參酌證人丙○○證詞反覆之情形
    ，則被告是否於案至本院方找人串證為被告不在場作證，幾
    可認定。是證人丙○○之證言，自不得作為有利於被告之認
    定。至辯護人稱被告係不知詰問程序及不知舉證，才未於原
    審傳訊不在場證人及不知詰問甲○○云云（見本院卷第57頁
    、第24頁），惟被告於原審審理時，對於法官請其反詰問甲○○時，已明白稱：「無問題。」（見原審卷第19頁反面）
    ，縱其不知詰問程序，被告對於其可以向證人甲○○提問之
    權利，亦甚知悉，否則不會答稱沒有問題要詢問，是證人甲○○於原審之證言並非未經合法調查之證據，本院自得採用
    ，另被告於原審供稱未與證人甲○○一同前往財神宮行竊，
    主張自己案發當日下午3、4點是在住處漢口街的樓上休息（
    見原審卷第11頁反面），惟又與其傳訊之證人丙○○證稱與
    被告及戊○○案發當日中午12點在西門町吃飯後，在朋友家
    聊天喝酒到下午3、4點之情不一致（見本院卷第53頁），顯
    見被告於原審並非不知傳喚不在場證人，而係斯時與甲○○
    共同行竊，根本未有不在場證人甚明。被告所辯，全為卸責
    之詞，不足採信。
  (三)綜上所述，本件事證明確，被告於本院聲請傳喚證人張素娥
    （見本院卷第9頁、第24頁反面），惟渠於原審審理時證述
    明確，且本案待證事實已臻明瞭，別無再予傳訊之必要，被
    告犯行洵堪認定，應予論科。
四、核被告所為，係犯刑法第320條第1項竊盜罪。依被告嗣取走
    現金22,000元（原審誤繕為12,000元）、鑽錶1支、典當款2
    萬元，其把風行為，顯係以自己犯罪之意思參與犯罪，足認
    與甲○○間有犯意聯絡及行為分擔，而係共同正犯（司法院
    院字第2030號解釋）。
五、原審本同上之見解，適用刑法第28條、第320 條第1 項，刑
    法施行法第1 條之1 第1 項、第2 項前段，並審酌被告無前
    科，有本院被告前案紀錄表可憑，素行尚可；不循正當途徑
    獲取財物，竟圖不勞而獲，實影響社會財貨安全；又飾詞狡
    辯，未賠償被害人所受損害，犯後態度甚劣，顯徵其毫無悔
    意，兼衡告訴人所受損害金額頗鉅、被告國中肄業智識程度
    、犯罪動機、目的、手段、生活狀況及等一切情狀，量處有
    期徒刑7 月。核其認事用法，俱無不合，量刑亦甚妥適。被
    告上訴否認犯行，並非可採，又辯護人主張被告僅為把風共
    犯，且無前科，原審量刑7 月竟較前科累累、下手行竊之共
    同正犯甲○○有期徒刑6 月為重，不符比例原則云云，惟被
    告與甲○○乃竊盜共同正犯，無論把風或下手行竊，均為犯
    行分擔之一部分，且被告始終否認犯行，共同正犯甲○○事
    後卻自首坦承犯行，二人可資審酌量刑之情節不同，自不得
    為相同考量，是被告上訴為無理由，應予駁回。
據上論斷，應依刑事訴訟法第368條，判決如主文。
本案經檢察官何明楨到庭執行職務。
中    華    民    國    99    年    5     月    27    日
                  刑事第二十二庭審判長法  官  郭雅美
                                      法  官  洪于智
                                      法  官  魏新國
以上正本證明與原本無異。
不得上訴。
                                      書記官  蔡儒萍
中    華    民    國    99    年    5     月    27    日
附錄：本案論罪科刑法條全文
中華民國刑法第320條：
意圖為自己或第三人不法之所有，而竊取他人之動產者，為竊盜
罪，處5年以下有期徒刑、拘役或5百元以下罰金。
意圖為自己或第三人不法之利益，而竊佔他人之不動產者，依前
項之規定處斷。

司法院資訊處製作；財團法人民間司法改革基金會備份。
